【裁判字號】    98,訴,1345
【裁判日期】    980522
【裁判案由】    毒品危害防制條例
【裁判全文】
臺灣板橋地方法院刑事判決              98年度訴字第1345號
公  訴  人  臺灣板橋地方法院檢察署檢察官
被      告  甲○○
                  （現於臺北監獄臺北分監執行中）
上列被告因違反毒品危害防制條例案件，經檢察官提起公訴（98
年度毒偵字第2022號），被告於準備程序中就被訴事實為有罪之
陳述，經本院合議庭裁定改以簡式審判程序審理，判決如下：
    主  文
甲○○施用第一級毒品，累犯，處有期徒刑拾月，扣案之注射針
筒貳支沒收；又施用第二級毒品，累犯，處有期徒刑柒月。應執
行有期徒刑壹年參月，扣案之注射針筒貳支，沒收。
    事  實
一、(一)甲○○前於民國88年間因違反毒品危害防制條例案件，經
    本院以88年度毒聲字第5676號裁定送觀察、勒戒後，認無繼
    續施用毒品傾向，於88年9 月28日執行完畢釋放，經臺灣板
    橋地方法院檢察署檢察官以88年度毒偵字第872 號為不起訴
    處分確定；(二)再於89年間，因違反毒品危害防制條例案件，
    經本院以89年度毒聲字第6128號裁定送觀察、勒戒後，認無
    繼續施用毒品傾向，於89年11月6 日執行完畢釋放，經臺灣
    板橋地方法院檢察署檢察官以89年度毒偵字第6809號為不起
    訴處分確定。又於90年間，因違反毒品危害防制條例案件，
    經本院以90年毒聲字第388 號裁定令入戒治處所施以強制戒
    治，復經本院以90年度毒聲字第3538號裁定停止戒治，於90
    年9 月12日停止戒治所餘期間交付保護管束，惟於保護管束
    期間再次施用毒品，違反保護管束情節重大，經本院以91年
    度毒聲字第327 裁定撤銷停止戒治，令入戒治處所施以強制
    戒治，於91年10月25日強制戒治執行完畢釋放出所（續執行
    下述有期徒刑）。(三)上開(二)部分中段之施用毒品行為，並經
    本院以90年度訴字第797 號判決分別判處有期徒刑8 月、3
    月，定應執行有期徒刑9 月確定；另(二)部分後段於停止戒治
    交付保護管束期間施用毒品之行為，亦經本院以91年度易字
    第922 號判決判處有期徒刑5 月確定，上開二部分罪刑，經
    送監接續執行，於92年8 月29日縮短刑期假釋出監，並於92
    年12月6 日假釋期滿未經撤銷視為執行完畢。(四)又於94年間
    ，因違反毒品危害防制條例案件（施用毒品），分別經本院
    以94年度訴字第359 號判決分別判處有期徒刑8 月、9 月，
    定應執行有期徒刑1 年3 月確定；及經本院以94年度訴字第
    2858號判決判處有期徒刑9 月、10月，應執行有期徒刑1 年
    5 月確定，嗣再經減刑並定應執行刑為有期徒刑8 月確定。
    上開罪刑經接續執行，至96年7 月17日易科罰金執行完畢。
    詎其仍未戒除毒癮，基於施用第一級毒品海洛因、第二級毒
    品甲基安非他命之犯意，於98年3 月5 日為警採尿回溯26小
    時、96小時內之某時（扣除為警拘捕至驗尿時止之人身自由
    受公權力拘束之無從施用毒品時間），在臺北縣新莊市○○
    街35巷4 弄1 號之3 之住所，海洛因以針筒注射方式，甲基
    安非他命以吸食器燒烤的方式，施用海洛因、甲基安非他命
    各1 次。嗣於同日17時50分許，惟警在上址查獲，並扣得注
    射針筒2 支。
二、案經臺北縣政府警察局新莊分局報告臺灣板橋地方法院檢察
    署檢察官偵查起訴。
    理  由
一、訊據被告甲○○坦承前開犯罪事實，而被告於98年3 月5 日
    為警所採尿液送臺灣檢驗科技股份有限公司檢驗結果，發現
    確有鴉片類、安非他命類之陽性反應，此有臺北縣政府警察
    局新莊分局偵辦毒品危害防制條例案被移送人姓名代碼對照
    表、臺灣檢驗科技股份有限公司98年3 月20日出具之濫用藥
    物檢驗報告各1 紙附卷可稽。次查，該檢驗中心係先以酵素
    免疫分析法（ＥＩＡ）篩驗，其尿液中海洛因代謝物嗎啡、
    安非他命濃度超出檢測範圍，再以氣相層析質普儀分析法（
    ＧＣ／ＭＳ）確認；其檢驗方法係以「氣相層析儀」先將物
    質氣化後，再經分析管分離，由於各種物質之沸點及對管柱
    之吸附力不同，在經過檢測器（Detector）測定後，表現出
    不同之滯留時間（Retension time），以滯留時間來判斷係
    何種物質；再利用「質普儀」為檢測器，將物質撞擊成碎片
    ，記錄其質譜圖。因每個化合物之鍵結能力不同，故不同之
    物質會有其特定之質譜圖，因此在物質之判斷上有如指紋之
    鑑定，在理論上，扣除人為因素，其精確度已接近百分之百
    。此外，復有被告所有供施用毒品所用之注射針筒2 支扣案
    可資佐證。又本件被告雖無法明確記憶施用毒品海洛因及甲
    基安非他命之時間，惟海洛因經注射或吸入人體後，約80%
    於24小時內自尿中排出，一般而言，尿液中能否驗出嗎啡陽
    性反應與其投與量、投與途徑、採尿時間、個人體質及檢測
    方法之靈敏度有關，國外曾有文獻報導注射6 毫克之海洛因
    鹽酸鹽，其代謝物嗎啡之平均可檢出時限約為26小時，業經
    行政院衛生署藥物食品檢驗局於81年9 月8 日以藥檢壹字第
    8114885 號函述綦詳又參諸海洛因於人體內會代謝成嗎啡，
    因此涉嫌毒品海洛因之吸食者係檢驗其尿液中之嗎啡反應等
    情，此為本院職務上已知之事實，被告亦供承其施用者為毒
    品海洛因，則被告所施用之與嗎啡有關之毒品係為海洛因之
    事實，亦應堪以認定。又按甲基安非他命經口服投與後約百
    分之70於24小時內自尿中排出，約百分之90於96小時內自尿
    中排出，由於甲基安非他命成分之檢出與其投與方式、投與
    量、個人體質、採尿時間與檢測儀器之精密度等諸多因素有
    關，因此僅憑尿液中呈安非他命陽性反應，並無法確實推算
    吸食時間距採集時間之長短，惟依上述資料推斷，最長可能
    不會超過4 日，亦經行政院衛生署藥物食品檢驗局81年2 月
    8 日（81）藥檢一字第001156號函示明確。被告上開所採尿
    液送驗結果既同時有鴉片類及甲基安非他命之陽性反應，顯
    見被告在經警採尿前之26、96小時內某時點，確曾有施用毒
    品海洛因及甲基安非他命犯行。足證被告前開自白應與事實
    相符，應予信實。從而，本案事證已臻明確，被告犯行洵堪
    認定，自應依法論科。
二、按依現行（修正後）毒品危害防制條例就施用毒品者，祇於
    「初犯」及「5 年後再犯」二種情形，有其追訴條件之限制
    ，即須於初犯經觀察、勒戒或強制戒治釋放後，5 年內均無
    施用毒品之行為，始能認其前所實施之觀察、勒戒或強制戒
    治已足遮斷毒癮，而得於五年後再犯時，再予適用初犯之規
    定，重行觀察、勒戒等程序。倘5 年內已經再犯，被依法追
    訴處罰，縱其第3 次（或第3 次以上）施用毒品之時間在初
    犯釋放5 年以後，即與「5 年後再犯」之情形有別，且因已
    於「5 年內再犯」，顯見其再犯率甚高，原實施觀察、勒戒
    或強制戒治，已無法收其實效，而無5 年戒斷期之存在，自
    無再經觀察、勒戒及強制戒治之必要，應得逕行追訴處罰，
    此有最高法院95年度台上字第1071號判決足資參照。查被告
    曾因施用毒品案件，先後2 次經觀察、勒戒後，均認無繼續
    施用毒品之傾向，由臺灣板橋地方法院檢察署檢察官分別以
    88年度毒偵字第872 號、89年度毒偵字第6809號為不起訴處
    分確定。又因施用毒品案件，經本院以90毒聲字第388 號裁
    定令入戒治處所施以強制戒治，嗣經本院以90年度毒聲字第
    3538號裁定停止戒治，自90年9 月12日起交付保護管束，其
    於交付保護管束期間，再因施用毒品案件，經撤銷停止戒治
    ，再令入戒治處所施以強制戒治，於91年10月25日強制戒治
    期滿執行完畢釋放出所。復於93、94年間，因施用毒品案件
    ，分別經本院以94年度訴字第359 號判決各判處有期徒刑8
    月、9 月，應執行有期徒刑1 年3 月確定；經本院以94年度
    訴字第2858號判決判處有期徒刑9 月、10月，應執行有期徒
    刑1 年5 月確定，嗣再經減刑並定應執行刑為有期徒刑8 月
    確定。被告本次再犯施用毒品犯行，依上揭最高法院判決意
    旨，顯非5 年後再犯，自合於毒品危害防制條例第23條第2
    項之起訴條件，此有臺灣高等法院被告前案紀錄表附卷可按
    。被告自白與事實相符，事證明確，犯行洵堪認定，應依法
    論科。
三、按海洛因及甲基安非他命分屬第一級及第二級毒品，毒品危
    害防制條例第2 條第2 項第1 款及第2 款定有明文。核被告
    所為，係犯毒品危害防制條例第10條第1 項之施用第一級毒
    品罪及同條第2 項之施用第二級毒品罪；其持有海洛因及甲
    基安非他命之低度行為，分別為施用之高度行為所吸收，均
    不另論罪；其所犯上開二罪，犯意各別，行為互異，應分論
    併罰。末查被告有如事實欄所述論罪科刑執行完畢之情形，
    有臺灣高等法院被告前案紀錄表1 份可憑，是其於受有期徒
    刑執行完畢後5 年內故意再犯有期徒刑以上之上開二罪，為
    累犯，應依刑法第47條第1 項之規定，均加重其刑。爰審酌
    被告已有多次施用毒品之紀錄，猶因施用海洛因、甲基安非
    他命再犯本罪，顯未衷心悛悔，漠視法令之禁制，恣意濫用
    藥品，甚為可訾，兼衡其施用海洛因、甲基安非他命所生危
    害實以自戕健康為主，於他人尚無明顯重大危害及其犯後終
    能供認無隱，態度良好等一切情狀，分別量處如主文所示之
    刑，並定其應執行之刑，以示懲戒。
四、扣案之注射針筒2 支，為被告所有供施用毒品所用之物，業
    據被告供述在卷，爰依法宣告沒收。
據上論斷，應依刑事訴訟法第273 條之1 第1 項、第299 條第1
項前段，毒品危害防制條例第10條第1 項、第2 項，刑法第11條
前段、第47條第1 項、第51條第5 款、第38條第1 項第2 款，判
決如主文。
本案經檢察官陳姿雯到庭執行職務。
中    華    民    國    98    年    5     月    22    日
                  刑事第二庭    法  官  吳幸娥
上列正本證明與原本無異。
如不服本判決，應於判決送達後10日內敘明上訴理由，向本院提
出上訴狀（應附繕本），上訴於臺灣高等法院。其未敘述上訴理
由者，應於上訴期間屆滿後20日內向本院補提理由書「均需按他
造當事人之人數附繕本，切勿逕送上級法院」。
                                書記官  蕭佩宜
中    華    民    國    98    年    5     月    22    日
附錄本案論罪科刑法條全文：
毒品危害防制條例第10條
施用第一級毒品者，處6 月以上5 年以下有期徒刑。
施用第二級毒品者，處3 年以下有期徒刑。


司法院資訊處製作；財團法人民間司法改革基金會備份。
